臺灣新北地方法院板橋簡易庭小額民事判決
110年度板小字第2442號
原      告  和泰產物保險股份有限公司

法定代理人  莊瑞德  
訴訟代理人  李維浚（兼送達代收人）

            李有喆  
被      告  林均榮  
上列當事人間請求侵權行為損害賠償事件，於中華民國111年1月
27日言詞辯論終結，本院判決如下：
    主  文
被告應給付原告新臺幣陸仟玖佰參拾貳元，及自民國一一０年五
月十八日起至清償日止，按週年利率百分之五計算之利息。
原告其餘之訴駁回。
訴訟費用新臺幣肆仟元，由被告負擔新臺幣壹仟貳佰元，餘由原
告負擔。
本判決原告勝訴部分得假執行。
    事實及理由
一、按訴狀送達後，原告不得將原訴變更或追加他訴，但擴張或
    減縮應受判決事項之聲明者，不在此限，民事訴訟法第255
    條第1項第3款定有明文。查本件原告起訴時原聲明：被告應
    給付原告新臺幣（下同）25,083元，及自起訴狀繕本送達之
    翌日起至清償日止，按週年利率百分之5計算之利息；嗣於1
    10年10月18日言詞辯論當庭變更聲明為：被告應給付原告23
    ,105元及自起訴狀繕本送達之翌日起至清償日止，按週年利
    率百分之5計算之利息，核原告所為訴之變更係減縮應受判
    決事項之聲明，揆諸上開法律規定，自應准許。
二、原告主張：被告於民國108年10月3日13時50分許，駕駛車牌
    號碼0000-00號自用小客車，行經新北市○○區○○路0段00號前
    ，因迴轉車輛不慎、致碰撞由原告承保車體損失險、訴外人
    和運租車股份有限公司所有並由訴外人劉俊孝駕駛之車牌號
    碼000-0000號自用小客貨車（下稱系爭車輛），致系爭車輛
    受損，經訴外人北都汽車股份有限公司（下稱北都公司）修
    復後，原告依約賠付車體修復費用25,083元（含鈑金拆裝工
    資6,006元、烤漆工資9,887元、零件9,190元），並已理賠
    完畢，經計算折舊後僅請求23,105元。為此，爰依保險法第
    53條第1項、民法第184條第1項、第191條之2等規定，向被
    告追償修理費用等語。並聲明：被告應給付原告23,105元，
    及自起訴狀繕本送達翌日起至清償日止，按週年利率百分之
    5計算之利息。
三、被告則以：事發當時，被告是直行車輛，而原告保戶車輛違
    規迴轉，沒看到被告的車，而且他轉的太突然被告煞車不及
    ，才會撞到原告保戶車輛，現場照片雖然顯示被告的車頭歪
    歪的，但是是因為撞到以後偏離，被告實際上並沒有要轉彎
    ，是原告保戶車輛走錯路，發現的時候馬上大迴轉，所以被
    告認為自己沒有肇事責任等語，資為抗辯。並聲明：原告
    之訴駁回。
四、法院之判斷：
  ㈠原告主張被告於上開時、地駕駛前揭車輛，因迴轉車輛不慎
    ，致與系爭車輛發生碰撞，系爭車輛因而受損之事實，業據
    其提出訴外人劉俊孝駕駛執照、系爭車輛行車執照、新北市
    政府警察局道路交通事故當事人登記聯單暨初步分析研判表
    、道路交通事故現場草圖、北都公司出具之估價單及統一發
    票、道路交通事故照片黏貼紀錄表為憑，並據本院依職權向
    新北市政府警察局樹林分局調閱本件道路交通事故調查卷宗
    附卷可稽，然為被告所否認並以前揭情詞置辯。是本件應審
    究者厥為：被告就本件事故是否應負侵權行為損害賠償責任
    ？被告應給付之損害賠償額為若干？系爭車輛之駕駛人是否
    與有過失？茲析述如后：
  ㈡被告就本件事故是否有過失？
  　⒈按因故意或過失，不法侵害他人之權利者，負損害賠償責
      任；汽車、機車或其他非依軌道行駛之動力車輛，在使用
      中加損害於他人者，駕駛人應賠償因此所生之損害，但於
      防止損害之發生，已盡相當之注意者，不在此限；為民法
      第184條第1項前段、第191條之2所明定。
  　⒉原告主張被告駕車於上揭時地因迴轉車輛不慎，致撞及系
      爭車輛而生本件事故，造成原告保戶受有前開損害，經原
      告依保險契約賠付完畢等事實，業據原告提出訴外人劉俊
      孝駕駛執照、系爭車輛行車執照、新北市政府警察局道路
      交通事故當事人登記聯單暨初步分析研判表、道路交通事
      故現場草圖、北都公司出具之估價單及統一發票、道路交
      通事故照片黏貼紀錄表為憑，並據本院依職權向新北市政
      府警察局樹林分局調閱本件道路交通事故調查卷宗附卷可
      稽，被告雖辯稱其沒有肇事責任云云，惟按民法第191條
      之2規定：汽車、機車或其他非依軌道行駛之動力車輛，
      在使用中加損害於他人者，駕駛人應賠償因此所生之損害
      。但於防止損害之發生，已盡相當之注意者，不在此限，
      係將主觀要件之舉證責任倒置，轉由加害人就其無故意、
      過失負舉證責任。是兩車均為行駛中非依軌道行駛之動力
      車輛，被害人請求損害賠償時，關於其受有損害，係由對
      方車輛於行進中所造成，並兩者間有因果關係，仍應由其
      負舉證責任，僅無須證明對方有故意或過失而已（最高法
      院108年度台上字第2459號判決）。
  　⒊查，原告就系爭車輛因遭被告所駕車輛因迴轉車輛不慎而
      受有損害，業已提出上揭事證證明，被告就其駕駛車輛間
      碰撞系爭車輛乙情並不爭執，則依上開說明，被告應就其
      無過失乙節負舉證責任，然本件依被告聲請送新北市政府
      交通事件裁決處就本件事故肇事責任進行鑑定後，經鑑定
      機關依被告與訴外人劉俊孝警詢筆錄、道路交通事故現場
      照片、道路交通事故現場圖及行車紀錄器影像畫面等資料
      認訴外人劉俊孝駕駛租賃小客車違規跨兩車道行駛且迴轉
      時未注意來往車輛為肇事主因，被告駕駛自用小客車未注
      意車前狀況為肇事次因等情，有新北市政府車輛行車事故
      鑑定會新北車鑑字第0000000號鑑定意見書附卷可參（見
      本院卷第114至116頁），故被告就此部分之舉證尚不足以
      認定其就本件事故之發生為無過失，則依前開說明，被告
      就本件事故應負侵權行為損害賠償責任，應無疑義。被告
      辯稱無肇事責任云云，即無可採。　　
  ㈢被告應給付之損害賠償額為若干？　　
  　⒈按被保險人因保險人應負保險責任之損失發生，而對於第
      三人有損失賠償請求權者，保險人得於給付賠償金額後，
      代位行使被保險人對於第三人之請求權。但其請求之金額
      ，以不逾賠償金額為限，保險法第53條第1項定有明文。
      復按物被毀損時，被害人除得依民法第196條請求賠償外
      ，並不排除民法第213條至第215條之適用。依民法第196
      條請求賠償物被毀損所減少之價額，得以修復費用為估定
      之標準，但以必要者為限（例如：修理材料以新品換舊品
      ，應予折舊）。被害人如能證明其物因毀損所減少之價額
      ，超過必要之修復費用時，就其差額，仍得請求賠償【最
      高法院77年度第9次民事庭會議決議㈠可資參照】。
  　⒉查系爭車輛修復費用為25,083元（含鈑金拆裝工資6,006元
      、烤漆工資9,887元、零件9,190元），有北都公司出具之
      估價單及統一發票存卷可參，依系爭車輛之估價單所載修
      復項目，核與卷附車損照片中系爭車輛遭擦撞之受損部位
      相符，堪認上開修復項目所需之費用，均屬本件事故之必
      要修復費用。惟該修復費用中零件部分既係以新品更換舊
      品，則應扣除折舊後計算其損害。復依行政院財政部發布
      之「固定資產耐用年數表」規定，汽車如非屬運輸業用客
      車、貨車，其耐用年數為5年，並依同部訂定之「固定資
      產折舊率表」規定，耐用年數5年依定率遞減法之折舊率
      為千分之369，其最後1年之折舊額，加歷年折舊累計額，
      其總和不得超過該資產成本原額10分之9。準此，系爭車
      輛於108年3月出廠，有系爭車輛行車執照影本乙紙在卷足
      憑，至事故發生之108年10月3日，系爭車輛之實際使用年
      數為7個月，故原告就零件部分得請求之金額應以7,212元
      為限，加計毋庸折舊之鈑金拆裝工資6,006元、烤漆工資9
      ,887元，共計23,105元，為原告所得代位請求之範圍。
  ㈣系爭車輛之駕駛人是否與有過失？　　
  　⒈按損害之發生或擴大，被害人與有過失者，法院得減輕賠
      償金額，或免除之，民法第217條第1項定有明文。又基於
      過失相抵之責任減輕或免除，法院對於賠償金額減至何程
      度，應斟酌雙方原因力之強弱與過失之輕重以定之（最高
      法院99年度台上字第1580號判決）。
  　⒉本院審酌本件事故發生時，訴外人劉俊孝為迴轉並跨越車
      道行駛、被告為直行車，此經雙方於警詢時陳述在卷，又
      系爭車輛車損集中在左後車身處，顯示被告於碰撞前行駛
      在後，容有未注意車前狀況之過失，然訴外人劉俊孝為迴
      轉車輛，其迴車前應暫停顯示左轉燈光或手勢，看清有無
      來往車輛及行人，始得迴轉，則依本件事故肇事經過及原
      因力之強弱，本院認訴外人劉俊孝駕駛租賃小客車，違規
      跨兩車道行駛且迴轉時未注意來往車輛，為肇事主因，被
      告駕駛自用小客車，未注意車前狀況，為肇事次因，新北
      市車輛行車事故鑑定會鑑定意見書亦同此認定（見本院卷
      第115頁），堪認系爭車輛駕駛人就本件事故所造成之損
      害，亦與有過失。綜上各情，本院認以酌減被告70％之過
      失責任為適當，據此折算被害人與有過失之比例後，本件
      原告得代位請求被告賠償之金額為6,932元（計算式：23,
      105元×30％＝6,932元，元以下四捨五入）。
  ㈤末按遲延之債務，以支付金錢為標的者，債權人得請求依法
    定利率計算之遲延利息。給付無確定期限者，債務人於債權
    人得請求時，經其催告而未為給付，自受催告時起，負遲延
    責任。其經債權人起訴而送達訴狀，或依督促程序送達支付
    命令，或為其他相類之行為者，與催告有同一之效力。應付
    利息之債務，其利率未經約定，亦無法律可據者，週年利率
    為百分之5，民法第233條第1項、第229條第2項及第203條分
    別定有明文。本件原告請求被告給付之損害賠償，係以支付
    金錢為標的，且無確定期限及約定利率，故原告請求被告給
    付自起訴狀繕本送達翌日即110年5月18日起至清償日止，按
    週年利率百分之5 計算之利息，併應准許。
五、綜上所述，原告依保險法第53條第1項、民法第184條第1項
    前段、第191條之2前段等規定，請求被告給付6,932元及自
    起訴狀繕本送達翌日即110年5月18日起至清償日止，按週年
    利率百分之5計算之利息，為有理由，應予准許。逾此範圍
    之請求，則無理由，應予駁回。
六、本件事證已臻明確，兩造其餘之攻擊防禦方法及所提證據，
    於判決結果不生影響，爰不一一論列，併此敘明。
七、本件原告勝訴部分係適用小額訴訟程序所為被告敗訴之判決
    ，爰依民事訴訟法第436條之20，依職權宣告假執行。
八、本件係小額訴訟事件，依民事訴訟法第436條之19第1項規定
    ，確定本件訴訟費用額為第一審裁判費1,000元及鑑定費3,0
    00元，共4,000元，依同法第79條規定，被告應負擔1,200元
    ，餘由原告負擔。
中　　華　　民　　國　　111 　年　　2 　　月　　24　　日
                  臺灣新北地方法院板橋簡易庭
                        法  官  陳怡親
以上正本係照原本作成。
如不服本判決，應於送達後20日內，向本院提出上訴狀，並表明
上訴理由（上訴理由應表明一、原判決所違背之法令及具體內容
。二、依訴訟資料可認為原判決有違背法令之具體事實。），如
於本判決宣示後送達前提起上訴者，應於判決送達後20日內補提
上訴理由書（須附繕本），如未於上訴後20日內補提合法上訴理
由書，法院得逕以裁定駁回上訴。
中　　華　　民　　國　　111 　年　　2 　　月　　24　　日
　　　　　　　　　　　　書記官  劉芷寧